【裁判字號】    99,監宣,46
【裁判日期】    991213
【裁判案由】    監護宣告
【裁判全文】
臺灣臺東地方法院民事裁定              99年度監宣字第46號
聲  請  人  許雅鈞
相  對  人  許文章
關  係  人  許美惠
上列聲請人聲請對相對人為監護宣告事件，本院裁定如下：
    主    文
宣告許文章（男，民國○○○年○月○○日生，身分證統一編號
：Ｚ000000000號）為受監護宣告之人。
選定許雅鈞（女，民國○○○年○月○○日生，身分證統一編號
：Ｚ000000000號）為受監護宣告之人之監護人。
指定許美惠（女，民國○○○年○○月○○日生，身分證統一編
號：Ｚ000000000號）為會同開具財產清冊之人。
聲請程序費用新臺幣壹仟元由受監護宣告之人許文章負擔。
    理    由
一、聲請意旨略以：聲請人許雅鈞之父即相對人許文章，於民國
    94年間因長期高血壓未規律追蹤治療，加上長期服用不明藥
    物，以致中風昏倒在地，雖經送醫延治及長期療養，仍有答
    非所問、語無倫次之情形，目前無自主及判斷能力，需人完
    全照護，已達不能為意思表示或受意思表示之程度，為此依
    民事訴訟法第597條之規定，聲請准予裁定宣告相對人許文
    章為受監護之人，並由聲請人為其監護人等語。
二、按對於因精神障礙或其他心智缺陷，致不能為意思表示或受
    意思表示，或不能辨識其意思表示之效果者，法院得因本人
    、配偶、四親等內之親屬、最近一年有同居事實之其他親屬
    、檢察官、主管機關或社會福利機構之聲請，為監護之宣告
    ，民法第14條第1項定有明文。經查：
（一）聲請人許雅鈞為相對人許文章之女，有戶籍謄本在卷足憑
      。而許文章因上開疾病致不能為意思表示或受意思表示之
      程度乙情，亦據其提出身心障礙手冊影本為證。
（二）本院於99年11月 3日至相對人所在地之臺東縣臺東市○○
      路 ○段97號住處，於鑑定人楊國明醫師前就相對人之姓名
      、兩造關係、家中住址及有無吃飯等事項訊問相對人，而
      相對人均無反應，鑑定人則稱：相對人對外界有部分反應
      ，多為無意識之動作，無語言功能，認知功能明顯退化等
      語，此有本院99年11月3日調查筆錄1份在卷可參。又本件
      經鑑定人鑑定結果認為：相對人於94年間因長期高血壓未
      規律追蹤治療，及長期服用不明藥物，以致昏倒在地，送
      至臺東基督教醫院時，已呈現意識不清，對外界刺激無反
      應，經開刀後轉至臺東馬偕醫院接受復健治療，雖可坐輪
      椅，仍有答非所問 、語無倫次之情形，近3年皆為臥床休
      息，很少語言表達。經診斷結果，為源自於陳舊型腦中風
      之器質性精神病，合併有四肢輕癱、極重度智能障礙，目
      前無自主及判斷能力，需人完全照護，應屬司法精神醫學
      之心神喪失狀態，預後及回復之可能性不大等情，亦有楊
      國明身心科診所99年11月 5日東診精字第0990011051號函
      所附之精神鑑定報告書1份在卷可稽（見本院卷第32至34
      頁）。
（三）綜上，本院認相對人因精神障礙或其他心智缺陷，已達不
      能為意思表示或受意思表示之程度，揆諸首揭規定，本件
      聲請應予准許，爰對相對人為監護之宣告。
三、次按受監護宣告之人應置監護人。法院為監護之宣告時，應
    依職權就配偶、四親等內之親屬、最近一年有同居事實之其
    他親屬、主管機關、社會福利機構或其他適當之人選定一人
    或數人為監護人，並同時指定會同開具財產清冊之人。法院
    為前項選定及指定前，得命主管機關或社會福利機構進行訪
    視，提出調查報告及建議。監護之聲請人或利害關係人亦得
    提出相關資料或證據，供法院斟酌。法院選定監護人時，應
    依受監護宣告之人之最佳利益，優先考量受監護宣告之人之
    意見，審酌一切情狀，並注意下列事項：(一)受監護宣告之人
    之身心狀態與生活及財產狀況。(二)受監護宣告之人與其配偶
    、子女或其他共同生活之人間之情感狀況。(三)監護人之職業
    、經歷、意見及其與受監護宣告之人之利害關係。(四)法人為
    監護人時，其事業之種類與內容，法人及其代表人與受監護
    宣告之人之利害關係。民法第1110條、第1111條、第1111條
    之1，分別定有明文。又按監護宣告之裁定，應同時選定監
    護人及指定會同開具財產清冊之人，並附理由，民事訴訟法
    第604條第1項定有明文。經查：聲請人為相對人之女，於本
    院訊問時表示兄弟姐妹均同意由其擔任監護人，此有本院99
    年11月15日調查筆錄、親屬系統表及同意書各1份在卷可稽
    ，而本件經本院函請臺東縣政府社會處進行訪視，據覆略以
    ：受監護人為聲請人之父，於95年7月間因中風而不能辨識
    意思表示之效果，聲請人始依法向法院提出監護宣告，又聲
    請人現為單身，每日先於早餐店工作至上午11時，始返回家
    中開設之家庭式美髮院，而受監護人目前委由其小女兒僱用
    印尼外籍看護在家照顧，該筆費用係由姐妹每人每月各分擔
    新臺幣（下同）6,000元，至其餘費用則由聲請人每月支付
    8,  000元支應，另受監護人每月可領取老農年金6,000元，
    尚可作為爾後照護費用之基金。經評估，聲請人表示基於受
    監護人長子之素行，擔心其與受監護人會流落街頭無屋可住
    ，便採納友人建議辦理監護宣告，且因現住地附近常有蛇類
    出沒，令人毫無安全感，待處理受監護人財產後，則要搬離
    現住地，建請依受監護人最佳利益酌定等語，有臺東縣政府
    99年10月15日府社婦字第0990104277號函所附之訪視調查處
    遇建議表1份在卷可稽（見本院卷第19-22頁）。本院參酌上
    情，認由聲請人任監護人，最能符合受監護宣告之人之最佳
    利益，爰選定聲請人許雅鈞為監護人。另聲請人之妹許美惠
    亦係相對人之女，對相對人近況、財產或相關資訊必有一定
    之瞭解，並表明同意任會同開具財產清冊之人，此有本院99
    年11  月15日調查筆錄在卷可憑，爰併指定許美惠為會同開
    具財產清冊之人。
四、末按民法第1113條準用同法第1099條、第1109條之規定，監
    護開始時，監護人對於受監護人之財產，應依規定會同法院
    指定會同開具財產清冊之人，於二個月內開具財產清冊，並
    陳報法院；監護人於執行監護職務時，因故意或過失，致生
    損害於受監護人者，應負賠償之責。準此，監護人許雅鈞於
    本裁定確定後，應會同如主文第3 項所示之受指定人許美惠
    ，於二個月內開具財產清冊，並陳報法院，併此敘明。
五、依民事訴訟法第608條第1項，裁定如主文。
中    華    民    國    99    年    12    月    13    日
                  家事法庭  法  官  蔡慧雯
以上正本係照原本作成。
如不服本裁定關於選定監護人及指定會同開具財產清冊之人等部
分，應於送達後10日內向本院提出抗告狀，並繳納抗告費新臺幣
1,000元；其餘關於宣告監護之部分，不得抗告。
中    華    民    國    99    年    12    月    13    日
                            書記官  高竹瑩

司法院資訊處製作；財團法人民間司法改革基金會備份。
